【裁判字號】    92,台上,2949
【裁判日期】    920529
【裁判案由】    詐欺
【裁判全文】
最高法院刑事判決                              九十二年度台上字第二九四九號
    上  訴  人  甲○○
                乙○○
右上訴人等因詐欺案件，不服台灣高等法院中華民國九十一年十二月六日第二審判決
（九十年度上訴字第二九六七號，起訴案號：台灣台北地方法院檢察署八十七年度偵
字第一六七五九號），提起上訴，本院判決如左：
    主  文
原判決撤銷，發回台灣高等法院。
    理  由
本件原判決撤銷第一審判決，依牽連犯、連續犯之例，就上訴人甲○○、乙○○所犯
刑法第二百十六條、第二百二十條第二項、第二百十條之行使偽造文書罪、同法第三
百三十九條之三第一項、第二項之利用電腦設備詐術罪及利用電腦設備詐欺得利罪，
從一重分別論處上訴人等共同連續意圖為自己不法之所有，以不正方法將虛偽資料輸
入電腦，製作財產權之得喪、變更紀錄，而取得他人之財產各罪刑（甲○○處有期徒
刑貳年拾月，乙○○處有期徒刑貳年陸月），固非無見。
惟按科刑之判決書須將認定之犯罪事實詳記於事實欄，然後於理由內逐一說明其憑以
認定之證據，使事實與理由兩相一致，方為合法。倘事實欄已有及，而理由內未加
說明，是為理由不備；理由已加說明，而事實欄無此記載，則理由失其依據，均難謂
為適法。本件原判決事實欄一(二)中雖記載：「甲○○遂於民國八十六年六月十一日起
至同年九月十四日如原判決附件三（下稱附件者，均指原判決附件）所示之時間，以
概括之犯意，在巴黎銀行處，趁該室之交易員使用電腦離去並未關機之機會，將原先
未有任何質押擔保之乙○○帳戶，連續輸入如附件三所示之偽造質押紀錄，並於按Ｅ
ＮＴＥＲ鍵輸入紀錄，製造乙○○帳戶之得喪變更紀錄，予以行使，使法國國家巴黎
銀行台北分行（下稱巴黎銀行）陷於錯誤，誤以為乙○○有提出如附件三所示之各項
質押作為交易之擔保，使得彼等能繼續使用乙○○之帳戶從事外匯保證金交易，而總
計詐得八十八萬六千五百點三八美元（折合新台幣（以下同）為二千五百三十萬元，
以下未冠以外幣名稱者，即為新台幣）交易額度之利益得逞，足以生損害於巴黎銀行
及其對外匯保證金風險管理之正確性等情（見原判決第四頁），然原判決並沒有附件
三，致上開事實中所謂如附件三之事實部分不明，揆之首開說明，自非適法。又依原
判決事實欄一(三)中之記載，甲○○自八十七年一月十三日起，至同年六月二十二日止
，如附件四之時間，多次篡改乙○○帳戶之利息（詳見附件四），使巴黎銀行陷於錯
誤，而將改過之利息總計二十七萬三千四百五十點三０六美元歸入乙○○之帳戶內，
足以生損害於巴黎銀行及其對外匯保證金風險管理之正確性，乙○○即自該帳戶提領
現金，並將資金在如附件六所示之時間、金額，分別轉匯予甲○○得逞等情（見原判
決第四、五頁），然依原判決附件六之所示：乙○○提領美金及匯入甲○○帳戶之時
間係自一九九七年四月九日至一九九八年六月十七日止，究竟乙○○於何時提領若干
美金或新台幣？於何時匯入甲○○之帳戶？總計甲○○獲得若干金額？事實並不明確
，亦非妥適。再依原判決事實欄一(四)中之記載，認定甲○○偽造質押、變造利息、匯
率，使巴黎銀行受有八十八萬六千五百點三八美元之損害及三十八萬二千八百五十二
點二一美元財產上之損害云云（見原判決第五、六頁），然原判決於該部分事實中復
認定：均因無法查知更改前之匯率若何，故無法計算詐得之金額等語（見原判決第五
頁），既然無法計算詐得之金額若干，如何認定巴黎銀行有八十八萬六千餘美元利益
之損害及三十八萬二千餘美元財產上之損害，前後似相矛盾，難謂適法。另依原判決
事實欄一(五)中之記載，認定乙○○自八十七年四月九日起，將總金額新台幣三百四十
九萬四千八百十元，於附件六之時間分別匯入如附件六之金額至甲○○之帳戶等情，
然依附件六所示之內容，即自八十七年四月九日起至八十七年六月十七日止，乙○○
匯至甲○○帳戶之總金額並非三百四十九萬四千八百十元（上開總金額似為自八十六
年七月二十八日至八十七年六月十七日止所累計之總金額，並非自八十七年四月九日
起至同年六月十七日止累計之總金額），原判決認定乙○○自八十七年四月九日起，
共計匯入甲○○帳戶之總金額與附件六所示之資料並不相符，實情若何，亦待詳查，
俾發現真實。上訴意旨指摘原判決不當，尚非全無理由，應認有撤銷發回更審之原因
。至原判決理由十一不另為無罪之諭知部分，因公訴人認與前開論罪科刑部分，具有
裁判上一罪關係，爰一併發回，合予指明。
據上論結，應依刑事訴訟法第三百九十七條、第四百零一條，判決如主文。
中      華      民      國    九十二    年      五      月    二十九    日
                              最高法院刑事第八庭
                                  審判長法官  莊  登  照
                                        法官  洪  明  輝
                                        法官  黃  一  鑫
                                        法官  魏  新  和
                                        法官  林  秀  夫
      右正本證明與原本無異
                                              書  記  官
中      華      民      國    九十二    年      六      月      五      日
                                                                      Ａ


司法院資訊處製作；財團法人民間司法改革基金會備份。
